【裁判字號】    97,消債更,1310
【裁判日期】    980730
【裁判案由】    更生事件
【裁判全文】
臺灣臺南地方法院民事裁定          97年度消債更字第1310號
聲  請  人  甲○○
                      號
                      11之2.
上列當事人因消費者債務清理事件聲請更生，本院裁定如下：
    主  文
聲請駁回。
聲請費用由聲請人負擔。
    理  由
一、聲請意旨略以：聲請人自民國九十八年四月十日起於桃園擔
    任資訊服務志工一職，每月工作收入新臺幣（下同）一萬八
    千三百元，除此之外並無其他財產及收入，而金融機構負債
    達九十一萬七千零一十二元。前曾依照中華民國銀行公會會
    員辦理消費金融案件無擔保債務協商機制，與香港上海匯豐
    銀行股份有限公司（下稱匯豐銀行，其餘金融機構簡稱略同
    ）等債權金融機構成立債務協商，自九十五年七月起，每月
    還款一萬七千一百三十八元。惟聲請人成立協商當時每月收
    入僅有二萬三千元，扣除每月生活費用及母親扶養費用五千
    元後，顯不足負擔協商金額，不得不停止支付而毀諾，有不
    能清償債務之情事，爰依消費者債務清理條例（下稱債清條
    例）之規定聲請更生等語。
二、按更生之聲請有下列情形之一者，應駁回之：三債務人經法
    院通知，無正當理由而不到場，或到場而不為真實之陳述，
    或拒絕提出關係文件或為財產變動狀況之報告，債清條例第
    四十六條第三款定有明文。本院受理聲請人更生之聲請，因
    聲請人主張其須負擔母親扶養費用，為明暸聲請人之財產狀
    況及其主張是否真實，本院於九十八年六月十五日裁定命聲
    請人於收文後七日內補正其母親乙○○○之目前職業及收入
    之相關證明資料。嗣聲請人於九十八年六月二十四日進狀載
    陳「聲請人母親乙○○○為國小畢業，目前為家管無任何工
    作及收入‧‧‧聲請人對母親有扶養義務，母親無任何作及
    收入，不能棄之不扶養‧‧‧」云云。嗣經本院依職權查證
    結果，聲請人之母乙○○○曾於九十六年一月間依照中華民
    國銀行公會會員辦理消費金融案件無擔保債務協商機制，與
    中國信託銀行、臺北富邦銀行、新光銀行、聯邦銀行、遠東
    銀行、萬泰銀行、台新銀行及永旺信用卡股份有限公司等債
    權金融機構成立債務協商，還款方案為「自九十六年一月起
    ，分一百二十期，週年利率百分之八點八八，每月應還款一
    萬八千九百三十八元」，其當時並出具切結書表示其為早餐
    店員工，月薪約一萬八千元；嗣於九十八年五月間，其向中
    國信託銀行表示因自早餐店失業而改從事看護工作，月薪約
    一萬七千五百元，致依原協商條件還款有困難，申請變更協
    商方案，要求月繳一萬元，經中國信託銀行提供「分一百六
    十五期，週年利率百分之五，每月還款一萬零六百六十元」
    之變更方案後，聲請人之母乙○○○於九十八年五、六月已
    正常還款，有中國信託銀行九十八年七月九日陳報狀及相關
    協商資料在卷可參，可見聲請人前揭陳報有所不實。而更生
    程序係為保護有更生誠意之債務人而設，若債務人不配合法
    院為協力之行為者，即足認其欠缺清理債務之誠意，且無聲
    請更生之真意，自無加以保護之必要，此為債清條例第四十
    六條立法意旨。聲請人就上開本院裁定命補正事項，既未據
    實陳報，應認違反真實陳述義務，且無正當理由拒絕提出財
    產關係文件。
三、又按聲請更生或清算不合程式或不備其他要件者，法院應以
    裁定駁回之；債務人不能清償債務或有不能清償之虞者，得
    依本條例所定更生或清算程序，清理其債務，債清條例第八
    條本文及第三條分別定有明文。經查：
  (一)聲請人於九十五年六月五日依照中華民國銀行公會會員辦理
    消費金融案件無擔保債務協商機制，與匯豐銀行、中國信託
    銀行、台新銀行、萬泰銀行及遠東銀行等債權金融機構成立
    債務協商，自九十五年七月起，分八十期，週年利率百分之
    十二點八八，每月應還款一萬七千一百三十八元；嗣聲請人
    於九十五年十一月起即未繳納協商款項而毀諾等節，有聲請
    人及匯豐銀行分別提出之協議書、無擔保債務還款計畫（均
    影本）及匯豐銀行、中國信託銀行、台新銀行、萬泰銀行等
    金融機構之陳報狀在卷可憑，並無疑義。
  (二)又聲請人所主張之生活必要費用明細，不外房屋租金支出、
    生活費用、交通費用、電信費用（手機）等項目。惟聲請人
    積欠龐大債務，本即應節制開支、量入為出而儉樸生活，並
    依誠信原則盡力還款，是本院認其每月必要生活費用，應以
    內政部公告九十八年度臺灣省每人每月最低生活費九千八百
    二十九元為準；又此所謂最低生活費，係包括日常生活所需
    食衣住行各方面費用，若以此費用計算，自不應再加計如飲
    食、交通、通信、稅金等各細項費用。
  (三)聲請人主張其母親乙○○○目前從事家管且無任何工作收入
    ，每月須依賴聲請人及聲請人之弟各給予五千元予以維生云
    云，業經本院前揭認定不實。又聲請人之母乙○○○年僅四
    十六歲，有戶籍謄本在卷可憑；其名下有公告現值四十七萬
    六千三百八十五元之土地及田賦，亦有卷存稅務電子閘門財
    產所得調件明細表可憑；再者，其現從事看護工作，月薪約
    一萬七千五百元，尚與債權金融機構協商還款方案並正常還
    款，足認其不僅有相當工作能力，亦有足以維持生活之工作
    收入，縱其亦積欠相當金融機構債務，尚有聲請人自陳月收
    入約二萬五千元之弟可資補貼，即無由自顧不暇之聲請人扶
    養之必要。
  (四)又聲請人目前每月收入既為一萬八千三百元，扣除其個人每
    月生活必要費用之負擔，尚餘八千四百七十一元。核算其上
    開債務總額，聲請人僅需一百零八期即九年期間，即可將上
    開金融機構債務完全清償。況聲請人現年僅二十七歲，其目
    前收入係歷來工作最低薪資（根據聲請人稅務電子閘門財產
    所得調件明細表及聲請人自陳，其於九十七年間任職德先股
    份有限公司時之月薪為二萬三千元，九十五年間任職精隼企
    業管理顧問有限公司之月薪約為二萬零九百六十九元），其
    將來若另覓得薪資更佳工作，即可加快還款速度。是本院認
    聲請人尚無不能清償債務或不能清償之虞。
三、綜上，聲請人既無正當理由未據實陳報本院命補正事項而拒
    絕提出財產關係文件，且又無不能清償債務或不能清償之虞
    ，本件更生之聲請，即與債清條例第四十六條第三款及第三
    條所定要件不符，且此等要件欠缺屬無從補正，依首揭說明
    ，自應駁回其聲請，爰依債清條例第四十六條第三款、第八
    條本文之規定，裁定如主文。
中    華    民    國    98    年    7    月     30    日
                  民事第二庭  法  官  陳賢德
以上正本證明與原本無異。
如不服本裁定，應於裁定送達後十日內，以書狀向本院提出抗告
，並繳納抗告費新臺幣一千元。
中    華    民    國    98    年    7     月    30    日
                              書記官  張晶瑩


司法院資訊處製作；財團法人民間司法改革基金會備份。
